臺灣板橋地方法院民事判決　　　　　　 93年度簡上字第297號
上　訴　人　丙○○
訴訟代理人　黃安然律師
被上訴人　　庚○○
　　　　　　　　　　　九之一號
訴訟代理人　余樹田律師
上列當事人間請求確認本票債權不存在事件，上訴人對於中華民
國93年10月29日臺灣板橋地方法院板橋簡易庭九十三年度板簡字
第一五六五號第一審判決提起上訴，經本院於94年11月23日言詞
辯論終結，判決如下：
    主  文
上訴駁回。
第二審訴訟費用由上訴人負擔。
    事  實
甲、上訴人方面：
一、聲明：
??(一)原判決廢棄。
    (二)上廢棄部分，確認被上訴人執有上訴人所簽發如附表所示
      之本票三紙其本票債權不存在。
??(三) 第一、二審訴訟費用，由被上訴人負擔。
二、陳述：除與原判決記載相同者，茲引用之外，補稱：
    (一)本件被上訴人執有系爭本票三紙，確係上訴人遺失，被上
      訴人雖辯稱系爭本票債權已有支付命令確定，惟實際上該
      支付命令，上訴人並未收到。因93年5 月至同年8 月間，
      上訴人戶籍雖仍設在台北縣土城市○○○路91巷4 號，但
      彼時上訴人因精神不穩定，實際上係住居台北縣中和市○
      ○路○ 段174 巷2 之1 號?樓房屋，由上訴人之母親及姊
      妹照顧。且被上訴人在第一審從未主張有該支付命令，依
      民事訴訟法第447 第1 項前段規定，被上訴人應不得在第
      二審始提出此新攻擊防禦方法。
    (二)證人陳萬全及呂秀臻都到庭作證稱曾聽悉被上訴人投資高
      雄的微星公司。且被上訴人果真係借款予上訴人，為何不
      直接交付上訴人，而大費周章匯款至高雄？又被上訴人匯
      出之款項為302 萬元，亦與被上訴人所辯稱借款之金額為
      300 萬元數額不符。被上訴人辯稱系爭本票係為擔保借款
      債權於匯款前取得，惟其中一張本票發票日係在被上訴人
      第二次匯款日之後，顯見被上訴人所述不實在。
三、證據：除援用第一審所提證據外，並提出天主教耕莘醫院診
    斷證明書、三軍總醫院診斷證明書各?紙，及聲請傳訊證人
    甲○○、丁○○、戊○○、乙○○、辛○○、己○○、林正
    祥。
乙、被上訴人方面：
一、聲明：
    (一)上訴駁回。
??(二)訴訟費用由上訴人負擔。
二、陳述：除與原判決記載相同者，茲引用之外，補稱：
    (一)被上訴人以上訴人所交付之系爭本票三張，面額共計300
      萬元，依法聲請核發支付命令，業經鈞院於93年7 月12日
      以93年度促字第35721 號核發支付命令，而上訴人對於前
      開支付命令，並未提出異議，是該支付命令已於同年9 月
      27日確定在案，是上訴人已無受確認判決之法律上利益。
    (二)90年5 、6 月間上訴人向被上訴人佯稱其開設之台瑞珠寶
      有限公司及水晶店獲利甚多，惟欠缺資金周轉，乃騙稱如
      被上訴人能投資現金，保證按月可獲得高額之報酬；上訴
      人為進一步取信答辯人，乃出示其擁有乙棟坐落台北縣土
      城市○○○路91巷4 號之豪華透天別墅，致令答辯人發生
      錯誤，而誤以為上訴人係有資力之人，乃放心陸續匯款予
      上訴人共計302 萬元。旋即被上訴人乃分別於90年8 月7
      日、同年月9日、同年月24日直接由板信商業銀行儲蓄部
      被上訴人所有帳號000000000000號先後匯出102 萬元、50
      萬元及150 萬元至板信商業銀行高雄市苓雅分行上訴人之
      帳戶內、帳號為00000000000000號；匯款前被上訴人為保
      障權益，乃要求上訴人簽發系爭本票三張，親交被上訴人
      收執，作為上揭借款之憑據，且上述本票票根聯上，均有
      上訴人親筆所寫「借款」二字，是本案被上訴人對上訴人
      有300 萬元之債權存在，已甚為灼然。
    (三)上訴人所辯稱係將上揭300 萬元之借款交給訴外人己○○
      ，則依經驗法則，勢必要求訴外人己○○簽立收據，或以
      匯款方式匯入己○○之銀行帳戶內，何以上訴人捨此不為
      ？又上訴人辯稱係被上訴人與訴外人己○○熟識而委託其
      將上述300 萬元轉交予訴外人己○○，顯然有違常情；蓋
      被上訴人若真與訴外人己○○熟識，大可直接將上述款項
      匯款至訴外人己○○之銀行帳號帳戶內，何必捨本逐末匯
      予上訴人而委其轉交？被上訴人否認上開借款係交給訴外
      人己○○投資微星國際資訊有限公司，且該公司股東名簿
      中並無被上訴人之姓名。
三、證據：援用第一審所提證據。
丙、本院依職權調閱本院93年度促字第35721號全卷。
    理  由
一、本件上訴人起訴主張與被上訴人本係男女朋友關係，90年4
    月間曾同居於台北縣板橋市○○○路113 巷6 弄90之1 號，
    是時，上訴人曾簽發如附表所示?紙本票，惟不知何故遺失
    ，為此原告曾向台北縣海山分局備案遺失本票。頃被上訴人
    突提出如附表所示?紙本票，向鈞院聲請准許強制執行，茲
    上訴人收到本院93年度票字第5605號民事裁定，始知上情。
    兩造間並無任何債之關係，被上訴人並無任何法律上理由執
    有該等本票，是以，被上訴人執有該等本票，其本票債權不
    存在，為此，上訴人依民事訴訟法第247 條之規定，請求確
    認被上訴人就如附表所示之本票3 紙，對上訴人之本票債權
    不存在。被上訴人則以如附表所示之本票3 紙，業經本院以
    93 年 度促字第35721 號支付命令確定在案，且系爭本票係
    因上訴人於90年5 月間曾向被上訴人借款，遂簽發系爭本票
    供作擔保等語，資為抗辯。
二、按當事人不得提出新攻擊或防禦方法。但有下列情形之一者
    ，不在此限：事實於法院已顯著或為其職務上所已知或應依
    職權調查證據者，民事訴訟法第447 條第1 項第4 款定有明
    文。而當事人所主張之訴訟標的法律關係是否為既判力效力
    所及，為事實於法院已顯著且屬法院應依職權調查證據之事
    項，故當事人在第二審始提出訴訟標的法律關係為前案既判
    力效力所及之防禦方法，並無違法律之規定，合先敘明。
三、再按債務人對於支付命令未於法定期間內提出異議者，支付
    命令與確定判決有同一之效力，民事訴訟法第521 條定有明
    文。確定支付命令之效力既與確定判決同，其經核發該支付
    命令之法律關係，當事人自不得就之更行起訴，如更行起訴
    ，其訴即屬不合法（最高法院71年台上字第1742號判決參照
    ）。又命債務人為給付之確定判決，就給付請求權之存在有
    既判力，債務人不得對於債權人更行提起確認該給付請求權
    不存在之訴（最高法院26年渝上字第1161號判例可資參照）
    。經查，被上訴人於93年7 月9 日以上訴人為相對人（即債
    務人），同時以系爭本票為證據，聲請本院對上訴人發支付
    命令請求給付票款，嗣該支付命令於93年8 月26日送達上訴
    人，而上訴人未於法定期間異議而於同年9 月27日確定在案
??等情，業經被上訴人陳述明確，並經本院調閱93年促字第35
    721 號支付命令卷宗經核屬實，是被上訴人所辯上訴人因未
    於法定期間內聲明異議，因而本院所核發之93年度促字第35
    72 1號支付命令已確定等情，堪信為真實。上訴人雖辯稱當
    時並未居住戶籍地，故實際上並收到支付命令云云。惟查，
    證人即上訴人之姐黃乙○○在本院作證稱略以：90年初開始
    照顧上訴人，剛開始照顧時上訴人住在土城南天母，後來把
    上訴人接到中和中山路，至於何時接上訴人到中和，已不記
    得等語，故尚無從據此認為上訴人93年8 月間確實未居住在
    台北縣土城市○○○路91巷?號之戶籍地，上訴人所辯，無
    可採信。本件被上訴人聲請對上訴人所發前開支付命令，既
    因上訴人未於法定期間內提出異議而告確定，揆諸前揭規定
    ，即與確定判決有同一效力，茲上訴人竟就上開支付命令所
    依據之同一票據法律關係更行起訴，雖其所提起者為消極確
    認之訴，求為確認上開支付命令所命給付之如附表所示本票
    債權不存在，惟查此乃係就同一訴訟標的法律關係求為與確
    定支付命令內容可以代用之判決，且兩者當事人相同，僅原
    告、被告易位而已，仍不失為同一事件，是上訴人提起本件
    確認之訴，自為前開確定支付命令既判力所及，故上訴人請
    求確認系爭如附表所示之票款債權不存在，即不合法，為無
    理由，應予駁回。
四、綜上所述，本件上訴人起訴請求確認如附表所示之票據債權
    不存在為不合法，被上訴人抗辯系爭票據債權為確定之支付
    命令確認在案尚屬可信。是則上訴人執此請求確認如附表所
    示之票據債權不存在，自屬無據，不應准許。原審為上訴人
    敗訴之判決，理由雖有不同，但結論並無二致。上訴意旨指
    摘原判決不當，求予廢棄改判，為無理由，應予駁回。
五、據上論結，本件上訴為無理由，依民事訴訟法第436 條之1
    第3項 、第449 條第1 項、第78條判決如主文。
中　　華　　民　　國　　94　　年　　11　　月　　30　　日
                  民事第三庭    審判長法　官  邱靜琪
                                      法　官　吳佳穎
                                      法　官　邱育佩
以上正本證明與原本無異
如對本判決上訴，須於判決送達後20日內向本院提出上訴狀，
同時表明上訴理由；如已於本判決示後送達前提起上訴者，應
於判決送達後10日內補具上訴理由（均須按他造當事人之人數附
繕本）。
中　　華　　民　　國　　94　　年　　11　　月　　30　　日
                            書記官　王苑琦?
